臺灣臺南地方法院民事判決
111年度訴字第272號
原      告  張淑蜜  
訴訟代理人  蔡東泉律師
被      告  鄭芊卉  

訴訟代理人  黃進祥律師
上列當事人間請求遷讓房屋等事件，經本院於民國111年7月19日
言詞辯論終結，判決如下：
    主    　文
被告應給付原告新臺幣592,275元，及自民國111年3月31日起至
清償日止，按週年利率5％計算之利息。
原告其餘之訴駁回。
訴訟費用由被告負擔95/100，餘由原告負擔。
本判決第一項原告勝訴部分，於原告以新臺幣20萬元供擔保後得
假執行。如被告以新臺幣592,275 元為原告預供擔保，得免為假
執行。
原告其餘假執行之聲請駁回。
    事實及理由
一、原告起訴主張：
㈠、緣位於臺南市○○區○○路000號3樓之6之房屋（下稱系爭房屋）
    為原告所有（原證1），兩造訂有房屋租賃契約，租期為自
    民國105年11月15日起至106年11月14日，租金每個月為新臺
    幣（下同）1萬元，押租金2萬元（原證2）。
㈡、詎料被告自106年10月起即未給付租金，原告多次以口頭催繳
    ，但被告均置之不理。被告嗣後仍繼續使用系爭房屋，兩造
    成立不定期限之租賃契約，此有兩造LINE對話截圖可證，原
    告否認是無償提供系爭房屋予被告使用。後被告仍未給付租
    金，故原告於110年12月17日寄發存證信函，催告被告繳納1
    06年10月份至110年11月份之租金（原證3），被告於110年1
    2月20日收信後，仍置之不理。原告再於111年1月13日以存
    證信函向被告為終止租約之意思表示，被告於111年1月14日
    收受（原證4）。
㈢、被告遲延2個月以上租金未繳納，原告自得依法終止租賃契約
    。原告爰依民法第455條及第767條第1項前段之規定（為擇
    一關係），請求被告返還系爭房屋（按：起訴後兩造已就返
    還房屋部分達成調解，被告願於111年6月15日前遷離系爭房
    屋，詳如卷附第191頁調解筆錄，故以下不予贅述返還房屋
    部分）及給付下列款項：
①、自105年11月15日至111年1月14日，共62個月，每月租金1萬
    元。又111年1月15日起至111年2月14日，1個月，為相當於
    租金之不當得利，亦為1萬元。原告對於被告抗辯租金為短
    期時效5年，故罹於5年時效的部分，原告願減縮請求。但實
    際上，被告自106年10月以後，就幾乎未付租金。
②、依不當得利及系爭租約第20條約定請求被告給付原告代墊之
    系爭房屋之大樓管理費、水費、電費、瓦斯費：
⑴、依原證2租約第20條約定「交付房屋日起，房屋水電費、電話
    費、瓦斯費、管理費清潔費等，由乙方（指被告）負責」；
    且民法第179條前段規定「無法律上之原因而受利益，致他
    人受損害者，應返還其利益」。
⑵、管理費共94,248元：被告自105年12月份起，每月應繳之管理
    費1,496元，至111年2月份止，共63個月，共94,248元（原
    證5)。
⑶、水費共11,827元：系爭房屋自105年11月份起，至110年10月
    份止，原告代繳之費用如書狀附表二（原證7原告已繳費之
    收據）。
⑷、電費共24,995元：系爭房屋自105年11月份起，至110年10月
　  份止，原告代繳之費用如書狀附表一（原證6 原告已繳費之
　  收據）。
⑸、瓦斯費共9,343元：系爭房屋自105年11月份起，至110年10月
    份止，原告代繳之費用如書狀附表三（原證8原告已繳費之
    收據）。
⑹、以上2至5項共計140,413元。
㈣、被告於上述租賃期間内，有匯予原告之租金整理如書狀附表
    四，共128,138元（原證9原告郵局存簿帳戶內頁交易明細資
    料）。
㈤、綜上，原告請求被告給付之金額為622,275元，亦即租金共63
    萬元、水費11,827元、電費24,995元、瓦斯費9,343元、管
    理費94,248元，共計770,413元；扣除被告已給付之租金128
    ,138元；再扣除被告前已給付之押租金2萬元等語。
㈥、減縮後之聲明（本院卷第215頁）：
①、被告應給付原告622,275元及自111年3月31日起至清償日止，
    按週年利率5％計算之利息。
②、訴訟費用由被告負擔。
③、願供擔保請准宣告假執行。
二、被告答辯略以：
㈠、被告因工作而有租屋需求，於105年11月15日起向原告承租系
    爭房屋，租期為1年，即自105年11月15日至106年11月14日
    止。租賃期間被告並未有積欠租金之情形，水、電、瓦斯、
    管理費亦按時繳納。租期屆滿後，被告未再向原告續租，兩
    造之租賃契約已不存在。由原告所提出之原證6臺灣電力公
    司繳費憑據、原證7臺灣自來水股份有限公司繳費憑據可知
    ，水、電費用均是基本費用，可徵被告並未居住於該處，只
    是因為被告有些傢具尚在找地方安放，故跟原告商量，此段
    期間由被告負擔水、電、瓦斯，每月共1,500元，待找到地
    方可安置家具後就會搬出，抑或原告找到承租人時，被告亦
    會配合搬出。原告之前有答應被告，故被告縱未居住系爭房
    屋，每月均會匯給原告共1,500元用以支付水、電、瓦斯費
    ，原告收受後亦未有任何表示，故兩造間之租賃關係於106
    年11月14日消滅後，就系爭房屋即合意變為無償使用借貸之
    關係。
㈡、況若非原告應允，被告不會放心的將家具放置於系爭房屋內
    ，且兩造定期租賃關係消滅後，原告亦從未有向被告催繳租
    金之表示，而是直到111年1月中旬，被告收到由原告發出之
    存證信函催繳租金，才知悉，實令被告費解。
㈢、原證11之兩造LINE對話中，被告所說的延遲，是指延遲給付
    水、電、瓦斯、管理費，被告並沒有說是延遲給付每月租金
    1萬元。退步言之，原告請求63個月的租金的部分以及代墊6
    3個月之管理費部分，被告均做時效抗辯，被告主張租金及
    管理費都應適用短期時效5年之規定，原告之請求罹於5年時
    效部分，被告拒絕給付等語。
㈣、聲明（本院卷第216頁）：
①、原告之訴及假執行之聲請均駁回。
②、訴訟費用由原告負擔。
③、如受不利判決，願供擔保，請准宣告免為假執行。
三、本院得心證之理由：
㈠、系爭房屋為原告所有，兩造前有簽訂房屋租賃契約書，租期
    為自105年11月15日起至106年11月14日，約定租金每月1萬
    元；原告曾於110年12月17日寄發臺南地方法院郵局第1825
    號存證信函，催告被告繳納106年10月份至110年11月份之租
    金，被告於110年12月20日收信；又原告於111年1月13日以
    臺南地方法院郵局第90號存證信函向被告為終止租約之意思
    表示，被告於111年1月14日收受等情，有房屋租賃契約書、
    臺南地方法院郵局第1825號、第90號存證信函、郵件收件回
    執等附卷可稽（本院卷第33至49頁），且為兩造所不爭執，
    堪以認定。　　
㈡、原告主張106年11月15日後迄111年1月14日止，兩造間仍續為
    租賃契約關係，被告有給付租金之義務，又111年1月15日起
    至111年2月14日，被告則屬無權占有，應給付相當於租金之
    不當得利；被告則以前詞置辯，主張兩造間於106年11月15
    日後係成立無償使用借貸關係云云，然查，被告就其前開所
    辯之有利於己之事實，並未提出任何積極證據為憑。次查，
    觀之原告提出之被告不爭執真正之兩造LINE對話截圖：「10
    6年12月22日，原告：房租合約已到期，不知何時有空見面
    ？被告：我先匯：⒈7月房租餘5千元＋5月line的水電費1,394
    元＝6,394元。⒉這個月還有先匯5千元房租。⒊還有剩下的房
    租與line的水電費，在1月底再一同給您！（因為朋友答應
    我借他的五萬元，1月底會還我！）真的很不好意思〜這陣子
    手頭非常不順，給您房租都沒齊！我們元旦後再約碰面好嗎
    ？」、「107年3月1日，原告：可約時間見個見嗎？被告：
    我對您一直感到很抱歉！！心裡每天都會想到『房租』還無法
    付款給您，感到很内疚難過，偏偏元旦過後更收入不濟了！
    所以才會一、二月也無法多少付房租給您！我也一直在等朋
    友還我錢，好讓我先多少還您錢！我借朋友錢也一年多了，
    從去年六月就一直跟他催討，終於回應我三（月）中下旬會
    還我，我也很急想趕快拿回來好付款給您！」、「108年6月
    24日，被告：好的，我明天一起轉帳。原告：『您房租和管
    理費也很多個月沒匯款了！』被告：我還沒處理好，生病了
    一個多月。今天要北上處理事件，29號回來。『我可以延至
    七月底前搬』，好嗎？因為手頭也很緊，才會遲給您，這兩
    三個多月公司都沒訂單，我也很困難才會延遲給您。要搬家
    的費用也沒有，才會這樣的。真的很抱歉!」、「109年4月2
    8日，被告：Hi，我已經轉帳給你1,500元，帳號末五碼為27
    166，檢查一下囉！原告：請問何時可以去拿回鑰匙？房租＋
    管理費，這些年都沒有匯款？」等語明確在卷（本院卷第20
    9頁），是依其客觀文義，足認被告抗辯：兩造是成立無償
    的使用借貸契約關係、伊在LINE對話中所稱的延遲不是指房
    租的延遲云云，核與客觀書證不符，自難採憑。再查，兩造
    間並無特殊親屬、情誼之關係，則原告殊無理由會將系爭房
    屋無償提供予被告使用長達約5年之時間，是被告前揭所辯
    ，亦與常情事理有悖，洵無可採。又被告固辯：兩造是約定
    106年11月15日後，被告僅需每月給付水電瓦斯費共1,500元
    云云（本院卷第195頁），然查，被告嗣又改稱：兩造是約
    定由被告負擔水電瓦斯管理費等語（同卷第216頁筆錄），
    故被告所辯，已前後不一，且水費、電費、瓦斯費，每月費
    用（或每兩月計價）多有增減，難期一致，電費更有夏季、
    冬季之區別，此為公眾週知之事實，則原告如何能在無法預
    知該月份實際應支出之水電瓦斯費為多少之情況下，遽予同
    意全部僅以1,500元計算之理？由此益證被告所辯與情理不
    符，難以採取。
㈢、又按請求權，因15年間不行使而消滅；但法律所定期間較短
    者，依其規定；利息、紅利、租金、贍養費、退職金及其他
    1年或不及1年之定期給付債權，其各期給付請求權，因5年
    間不行使而消滅，民法第125、126條定有明文。查被告已抗
    辯：退萬步言，就租金罹於5年時效部分，被告拒絕給付等
    語，原告則陳明：將租金減縮僅請求60個月，亦即60萬元等
    語（本院卷第217頁筆錄），從而，本件原告請求租金60萬
    元部分，尚未罹於法定時效，此部分請求，係屬有理；逾此
    範疇，則屬無據，應予駁回。至原告依民法第179條規定及
    系爭契約第20條約定「交付房屋日起，房屋水電費、電話費
    、瓦斯費、管理費清潔費等，由乙方（被告）負責。」（同
    卷第38頁），請求被告給付原告代墊之水、電、瓦斯、管理
    費部分，核其性質上非屬民法第126 條所定之定期給付債權
    ，是此部分之請求權時效應為15年，而原告係於111年2月23
    日起訴（同卷第15頁），故其此部分之請求權並未罹於時效
    而消滅。
㈣、基上，原告請求被告給付租金共60萬元、水費11,827元、電
    費24,995元、瓦斯費9,343元、管理費94,248元，共計740,4
    13元；扣除被告已給付之租金128,138元；再扣除被告前已
    給付之押租金2萬元，則本件原告請求被告給付592,275元及
    法定遲延利息，係屬有據。　　
四、綜上所述，本件原告依民法第767條、第179條及系爭契約之
    約定，請求被告應給付592,275元，及自111年3月31日起至
    清償日止，按週年利率5％計算之利息，為有理由，應予准許
    ；原告請求逾此範疇者，則無理由，應予駁回。
五、兩造陳明願供擔保，聲請宣告假執行或免為假執行，經核原
    告勝訴部分，合於法律規定，爰分別酌定相當之擔保金額宣
    告之；原告其餘假執行之聲請，因訴之駁回而失所依據，不
    予准許。
六、本件事證已臻明確，兩造其餘之攻擊防禦方法及舉證，經本
    院審酌後，認均不足以影響本判決之結果，毋庸一一論列，
    併此敘明。
七、訴訟費用負擔之依據：民事訴訟法第79條。　　　
中　　華　　民　　國　　111 　年　　7 　　月　　29　　日
                  民事第五庭  法  官　吳金芳
以上正本證明與原本無異。
如不服本判決，應於判決送達後20日內，向本院提出上訴狀並表
明上訴理由（須附繕本），如於本判決宣示後送達前提起上訴者
，應於判決送達後20日內補提上訴理由書（須附繕本）。如委任
律師提起上訴者，應一併繳納上訴審裁判費。　　　　        
中　　華　　民　　國　　111 　年　　8 　　月　　3 　　日
　　　　　　　　　            書記官  周玉茹